【裁判字號】    91,上易,2616
【裁判日期】    920319
【裁判案由】    詐欺
【裁判全文】
臺灣高等法院刑事判決                          九十一年度上易字第二六一六號
    上  訴  人  臺灣桃園地方法院檢察署檢察官
    被      告  甲○○
右上訴人因被告詐欺案件，不服臺灣桃園地方法院八十九年度易字第四０二號，中華
民國九十一年七月三十一日第一審判決（起訴案號：臺灣桃園地方法院檢察署八十八
年度偵字第八九八三號、第一四二一０號、第一五七八０號、八十八年度週偵字第一
二五號及併案審理案號：八十九年度偵字第五三五０號、臺灣臺中地方法院檢察署八
十九年度偵字第一六六三三號）提起上訴，本院判決如左：
    主      文
上訴駁回。
    理      由
一、本案經本院審理結果，認第一審判決對被告甲○○為無罪之諭知，核無不當，應
    予維持，並引用第一審判決書記載之理由。（如附件）
二、檢察官上訴意旨略謂：被告甲○○於民國八十七年五月起即明知其負責之佳沅塑
    膠股份有限公司（下稱佳沅公司）已無支付貨款能力，仍於同年六、七月間故意
    向告訴人盈健股份有限公司（下稱盈健公司）等多家公司大量進貨，且集中於同
    年九月發生退票，嗣佳沅公司因信用不佳而遭銀行拒絕往來，被告旋於同年十月
    間另設立翔融塑膠股份有限公司（下稱翔融公司），藉翔融公司名義簽發支票，
    然非但未償還告訴人貨款，復又向佳新塑膠廠有限公司（下稱佳新公司）等多家
    公司購買貨物，屆期支票仍未獲兌現，顯見被告確有詐欺之不法意圖，原判決竟
    為無罪之諭知，自有未當云云。
三、按犯罪事實，應依證據認定之，無證據不得推定其犯罪事實。又不能證明被告犯
    罪者，應諭知無罪之判決，刑事訴訟法第一百五十四條、第三百零一條第一項分
    別定有明文。次按刑法第三百三十九條第一項詐欺罪之成立，以意圖為自己或第
    三人不法之所有，以詐術使人將本人或第三人之物交付為要件，是倘若行為人施
    詐時之意圖尚有存疑，且亦無證據證明被告有施用詐術致被害人陷於錯誤交付財
    物之客觀行為，則其行為尚與刑法第三百三十九條第一項之構成要件相間。至於
    民事債務當事人間縱有未依約消償，若無積極事證證明債務人在行為之初存有不
    法所有之意圖，並施用詐術之方法，致使債權人陷於錯誤而交付財物，尚不能僅
    憑其欠債未還，即推定或擬制債務人有犯詐欺罪情事，只能依民事途徑以求解決
    ，要無逕課以刑事責任之餘地，合先明。
四、經查本件可分二階段觀察之，亦即分就佳沅公司時期及翔融公司時期判斷之，茲
    分折如下：
  (一)佳沅公司時期：
    1.被告經營之佳沅公司於八十七年九月退票前，與告訴人盈健公司、常富公司、
      佳新公司、青華公司之交易尚屬正常，為盈健公司負責人丙○○坦認不虛，並
      有佳沅公司八十七年度廠商進貨狀況之各公司明細表在卷可徵，佳新公司、常
      富公司方面亦不否認。至於另告訴人樹標公司亦因與被告達成和解，由被告以
      機器設備抵債而清償完竣，則有協議書影本一份在卷可憑。
    2.事實上，佳沅公司係自八十三年間起即與盈健公司有生意往來，就交易金額以
      言，八十三年度約六０萬元、八十四年度約一八０萬元、八十五年度約三七０
      萬元、八十六年度約三九０萬元、八十七年度約四六九萬元、八十六年度以前
      之債務全部清償，八十七年度則共計清償二百十五萬四百六十元，最後一次清
      償日期為八十七年八月三日。而佳沅公司與佳新公司交易係自八十一年十二月
      開始，往來期間交易金額分別為八十一年度約五萬元、八十二年度約八十五萬
      元、八十三年度約一二五萬元、八十四年度約一三二萬元、八十五年度約一二
      ０萬元、八十六年度約一六八萬元、八十七年度約一七四萬元、八十六年度以
      前之債務亦全部清償，八十七年度則共計清償八十三萬四千七百元，最後一次
      清償日期為八十七年八月十二日；又佳沅公司與常富公司亦係早自八十一年間
      開始交易，往來期間交易金額八十二年度約二五０萬元、八十三年度約三五０
      萬元、八十四年度約三六０萬元、八十五年度約四八０萬元、八十六年度約五
      二０萬元、八十七年度約五一八萬元、八十六年度以前之債務全部清償，八十
      七年度則共計清償二百六十二萬八千五百九十元，最後一次清償時間為八十七
      年八月十二日，以上各有其相互間之交易往來情況表在本院卷(一)可考，復為告
      訴人等所不否認，足見被告辯稱業務係穩定成長，且大部分已經清償欠債等語
      ，尚屬可信。
    3.雖清華公司負責人乙○○指稱被告之佳沅公司在八十七年九月退票前，有突然
      大量進貨之情云云，惟佳沅公司係於八十七年始與青華公司有交易往來，其中
      二月份金額為四萬二千元、三月份、四月份均為七萬元、五月份為二十五萬一
      千一百元、六月份二十萬三千一百四十元、七月份二十九萬五百九十八元、八
      月份二十八萬三千九百三十五元。其間，佳沅公司簽發之同年六、七、八月之
      貨款支票共十八萬六千四百七十八元已兌現，只是九月之二十五萬一千一百零
      二元，十月之二十萬三千一百四十四元支票退票。此有佳沅公司八十七年度廠
      商進貨狀況明細表及交易往來情況表等在本院卷(一)可稽，青華公司亦未否認，
      可見雙方交易數量仍屬穩定成長，難認實然大量增加叫貨，惡性倒閉，何況佳
      沅公司並非全未清償債款。
    4.綜合上述，尚難認被告經營佳沅公司期間有詐欺之不法存心或施詐購貨之行為
      。
  (二)翔融公司時期：
    1.被告另經營之翔融公司成立後，與告訴人盈健公司僅作成一筆交易，金額為二
      千九百六十九元，係以客票償付；與常富公司則有總額三十萬八千四百九十九
      元之交易，並以客票、現金及翔融公司名義之支票付款清償完竣；與佳新公司
      交易金額共計二十八萬八千九百五十元，其中八萬七千七百八十元係以客票清
      付，其餘則退票；與青華公司交易金額共二十萬九百十六元，其中以客票及翔
      融公司名義支票清償十七萬四千六百九十九元，只六萬六千二百十七元因退票
      而未清償，此有翔融公司八十七年十一月至八十八年三月廠商進貨狀況明細資
      料一份在本院卷(一)可憑，並為各該告訴人所不否認，可見交易金額均不大，所
      負欠債務金額客觀以言仍屬小額。
    2.雖告訴人指稱被告在短短數月即宣告結束翔融公司，對於該公司之應收帳款又
      不能指出去向，所付予員工薪資部分亦大有可疑，難認被告非行詐云云。然而
      ，被告成立翔融公司之後，並未收是原所預定之資金，而所收之資金其中投資
      機器設備計三百七十二萬一千元，償還新竹企銀貸款共計本利為六百八十一萬
      九千元，償還中租款項共本利為九百五十萬三千元，發放員工薪資共達四百二
      十六萬七千五百四十三元，買進原物料為二百七十六萬五千二百二十六元，已
      經被告供明在卷，並有投資機器設備明細、償還竹企款項明細、償還中租款項
      明細、竹企放款客戶往來明細、中租客戶往來明細查詢單、竹企銀行放款利息
      及違約金收據、中租公司明細帳明細表、中租公司統一發票、翔融公司購貨統
      一發票、薪資表、新工及用謄人名冊等影本多紙在本院卷(一)可徵，其間，另有
      為獲得廠商支持以順利將佳沅公司改組為翔融公司而償還佳沅公司原欠廠商款
      共計五百二十九萬六百九十八元，有該還款明細表在本院審(二)足憑，此尚未包
      括還佳沅公司欠常富公司之舊欠二萬九千六百元，欠佳新公司之舊欠十九萬四
      千一百九十元，亦有各該交易往來情況表在本院卷(一)可考，且為該二公司所不
      否認，足翔融公司籌組、營運、交易尚無不正常之情形，亦見被告確有償還舊
      債、勉力經營事業之心意，自不能僅憑告訴人憑空指訴及臆斷，遽認被告有施
      詐之意圖及行為。
  (三)此外，則查無其他積極事證足以證明被告有犯詐欺罪情事，自應認公訴人舉證責
    任尚有未盡，無法使法院得有被告犯罪之確信，本件核屬不能證明被告犯罪。從
    而，檢察官指摘原判決諭知被告無罪係不當，提起上訴，不能認為有理由，應予
    駁回。
五、至於檢察官請求移送併辦部分，既因本件起訴部分業為無罪之諭知，復經本院駁
    回其上訴，則其移送併辦部分即無所附麗，應退回檢察官另為適法之處理，附此
    明。
據上論斷，應依刑事訴訟法第三百七十三條、第三百六十八條，判決如主文。
本案經檢察官李金定庭執行職務。
中    華    民    國    九十二    年       三       月       十九       日
                  臺灣高等法院刑事第十四庭
                              審判長法  官  陳  祐  輔
                                    法  官  陳  國  文
                                    法  官  洪  昌  宏
右正本證明與原本無異。
不得上訴。
                                    書記官  廖  月  女
中    華    民    國    九十二    年       三       月        二十      日


司法院資訊處製作；財團法人民間司法改革基金會備份。
